臺灣高等法院民事裁定  
                                     109年度抗字第605號

抗  告  人  王秋枝  


上列抗告人因與相對人林榮輝間塗銷抵押權登記事件，對於中華
民國108年4月1日、108年4月9日臺灣新北地方法院108年度重訴
字第344號裁定提起抗告，本院裁定如下：
      主  文
抗告駁回。
抗告訴訟費用由抗告人負擔。
      理  由
一、本件聲請及抗告意旨略以：原法院民國108年3月12日108年
    度重訴字第344號判決（下稱原判決）應先減除訴外人林榮
    濱清償之無擔保借款，對訴外人吳偉克清償部分舊欠50萬元
    ，不能認定屬相對人之還款，足見原判決理由本金誤算之差
    額為新臺幣（下同）553萬元。若依原判決認定借款本金為7
    52萬元，月息1.5％，利息每月11萬2,800元，則應計至103年
    11月7日，計7期205天利息為76萬241元始正確，扣除已付30
    萬7,500元，利息不足45萬2,741元，抵充本金309萬7,259元
    ，尚未清償本金數額係442萬2,741元，其他誤算等部分依此
    類推。原判決理由計算本金基礎既已錯誤，致影響本金、利
    息、違約金之正確數額。故原判決第8頁第12行起之事實及
    理由記載：「⒋…再扣除103年11月7日清償新臺幣（下同）35
    5萬元後，尚餘本金433萬8,300元、利息0元、違約金2萬5,0
    66元。」應更正為尚餘本金442萬2,741元、違約金25萬660
    元。而第10頁第10行起：「⒙…105年1月15日清償金額其中19
    4萬7,324元」，或清償206萬元之金額顯係計算錯誤，該206
    萬元非相對人所清償，該日之本金清償自應更正為0元。又
    本件違約金相當於年息24％，若核減時，影響債權人權利，
    無異將債務人不履行契約之不利益歸由債權人分攤而對債權
    人顯失公平，有礙交易安全，況違約金並非利息，並無民法
    第205條規定之適用。另就本金差額553萬元計算錯誤部分，
    並無爭點效之適用，而有聲請補充判決之必要。為此，依民
    事訴訟法第232條及233條第1項規定，聲請更正並補充判決
    。原法院108年4月1日、108年4月9日108年度重訴字第344號
    裁定（下合稱原裁定）駁回其聲請，自不合法，爰提起本件
    抗告，聲明廢棄原裁定云云。
二、按判決如有誤寫、誤算或其他類此之顯然錯誤者，法院得依
    聲請或依職權以裁定更正；其正本與原本不符者，亦同，民
    事訴訟法第232條第1項定有明文。又所謂顯然錯誤者，乃指
    判決中所表示者與法院本來之意思顯然不符者。而更正裁定
    ，並非法院就事件之爭執重新為裁判，不過將裁判中誤寫、
    誤算或其他類此之顯然錯誤，加以更正，使裁判中所表示者
    ，與法院本來之意思相符，原裁判之意旨，並未因而變更。
    (最高法院41年台抗字第66號、79年台聲字第349號判例
    要旨參照)。經查：
　㈠原判決第7頁事實及理由欄七認定「七、承前述，本件原告（
    即相對人）應給付原告（應為被告之誤）系爭借款債務本金
    為752萬元；並除按月於每月16日加計按年息18%計算利息外
    ；另自103年9月16日起，於原告未按月於每月16日分期清償
    30萬元本金予被告時，則再按當期未清償本金餘額以年息2%
    計算違約金。併系爭852萬7,500元（明細詳本院卷第95至97
    ）既供清償系爭借款債務，被告（即抗告人）又否認其同意
    前項金額有先充原本之特約，則依民法第323條前段規定，
    本件抵充順序，自應先充利息，次充原本，最後充違約金。
    茲分述如下：」（原判決卷第249至250頁，下稱原判決計算
    方式），原判決準此逐筆計算相對人應清償之借款本金、利
    息及違約金，並就相對人清償之金額，先充利息，次充本金
    ，最後充違約金，計算相對人剩餘未償還之本金、利息及違
    約金。
　㈡原判決第8頁第12行起之事實及理由記載：「⒋103年10月16日
    借款本金752萬元、利息43萬5,800元、違約金1萬2,533元。
    扣除103年10月16日清償6萬7,500元後，尚餘本金752萬元、
    利息36萬8,300元、違約金2萬5,066元。再扣除103年11月7
    日清償355萬元後，尚餘本金433萬8,300元、利息0元、違約
    金2萬5,066元。再扣除103年11月7日清償355萬元後，尚餘
    本金433萬8,300元、利息0元、違約金2萬5,066元。」，亦
    即原判決認定相對人於103年11月7日清償355萬元後，已清
    償全部之利息36萬8,300元，剩餘318萬1,700元（355萬元－3
    6萬8,300元）全部抵充本金，本金剩餘433萬8,300元（752
    萬元－318萬1,700元），利息0元，違約金仍為2萬5,066元，
    與原判決計算方式相符，並無誤寫、誤算或其他類此之顯然
    錯誤。抗告人就此部分雖以7期205天利息應為76萬241元云
    云，然原判決認定兩造約定之利息為「按月於每月16日加計
    按年息18%計算利息」，即按月於每月16日始以剩餘未清償
    之本金計息，而非按日計息，故抗告人以205日利息指摘原
    判決計算本金基礎錯誤，致影響本金、利息、違約金計算云
    云，既與原判決之認定不符，即無足採。
　㈢至於原判決上開認定相對人於103年11月7日清償355萬元，及
    原判決第10頁第8行起認定：「⒙扣除105年1月15日清償206
    萬元後，…105年1月15日清償金額其中194萬7,324元抵充本
    金…」，以及原判決酌減違約金等，均為原判決之事實及法
    律認定，抗告人縱然就此部分實體認定有所爭執，亦非原判
    決存有誤寫、誤算等顯然錯誤，尚非更正裁定程序所得審究
    ，抗告人自不得聲請原法院就事件之爭執重新為裁判。　
　㈣準此，抗告人聲請更正裁定，於法不符，無從准許。　　　
三、次按聲請補充判決以訴訟標的之一部或訴訟費用之裁判有脫
    漏者為限，不包括為裁判所持之理由在內，此觀民事訴訟法
    第233條第1項規定自明(最高法院64年台聲字第65號判例意
    旨參照)。又所謂裁判有脫漏，係指法院應於主文表示裁判
    結果之事項，實際上未為裁判之表示者而言，至於非應表示
    於裁判主文之事項，則不在得聲請補充裁判之列(最高法院9
    2年度台聲字第143號裁定意旨參照)。查相對人起訴主張其
    所有坐落新北市○○區○○段000號土地，前為擔保向抗告人借
    款，而於103年4月10日設定普通抵押權960萬元予抗告人（
    下稱系爭抵押權），因系爭抵押權所擔保之借款債務已因清
    償而消滅，依民法第767條中段規定，聲明請求抗告人塗銷
    系爭抵押權等語，有起訴狀及民事言詞辯論意旨狀在卷可查
    （原判決卷第9至15、233至241頁）。嗣經原判決於主文諭
    知：「原告之訴駁回。訴訟費用由由原告負擔。」其理由認
    定系爭抵押權所擔保之借款債務尚未獲足額清償（原判決卷
    第243至256頁）。堪認原判決主文就相對人所主張之訴訟標
    的均已為裁判，並無就訴訟標的之一部或訴訟費用之裁判有
    脫漏之情事。至於抗告人主張原判決就借款本金差額553萬
    元計算錯誤云云，惟此非相對人請求之訴訟標的，非應表示
    於裁判主文之事項，不在得聲請補充裁判之列，縱抗告人對
    原判決此部分理由之認定有所不服，亦與訴訟標的之一部脫
    漏裁判之情形有別，自不得聲請補充判決，抗告人據以聲請
    補充判決，於法未合。
四、綜上所述，原判決既無誤寫、誤算或其他顯然錯誤，亦無訴
    訟標的之一部或訴訟費用之裁判有脫漏之情事，則抗告人聲
    請更正及補充判決，為無理由，應予駁回。原裁定駁回其聲
    請，均核無不合。抗告意旨仍執陳詞，指摘原裁定不當，求
    予廢棄，為無理由，均應予駁回。
五、據上論結，本件抗告為無理由，爰裁定如主文。 
中　　華　　民　　國　　109 　年　　6 　　月　　12　　日
                  民事第二庭
                        審判長法  官   陳容正
　　　　　　　　　　 　　　　 法  官   王怡雯
　　　　　　　　　　　　　　  法  官   紀文惠
正本係照原本作成。
本裁定除以適用法規顯有錯誤為理由外，不得再抗告。如提起再
抗告，應於收受送達後10日內委任律師為代理人向本院提出再抗
告狀。並繳納再抗告費新臺幣１千元。
中　　華　　民　　國　　109 　年　　6 　　月　　12　　日
　　　　　　　　　　　　　　　　　　　　
　　　　　　　　　　　　　　　書記官   李昱蓁